臺灣板橋地方法院刑事判決　　　　　　 100年度簡字第5080號
公　訴　人　臺灣板橋地方法院檢察署檢察官
被　　　告　簡士凱
上列被告因違反毒品危害防制條例案件，經檢察官提起公訴（
100 年度偵字第10169 、10170 號），因被告自白犯罪，經本院
改依簡易判決處刑程序，判決如下：
    主  文
簡士凱持有第三級毒品純質淨重二十公克以上，處有期徒刑肆月
，如易科罰金，以新臺幣壹仟元折算壹日；扣案之第三級毒品愷
他命伍包（純質淨重共25.8092 公克）及包裝上開毒品之外包裝
袋伍個，均沒收。又轉讓第三級毒品，處有期徒刑參月，如易科
罰金，以新臺幣壹仟元折算壹日。應執行有期徒刑陸月，如易科
罰金，以新臺幣壹仟元折算壹日；扣案之第三級毒品愷他命伍包
（純質淨重共25.8092 公克）及包裝上開毒品之外包裝袋伍個，
均沒收。
    事實及理由
一、本件犯罪事實及證據，除起訴書犯罪事實欄一、（二）補充
    「從購入持有之第三級毒品愷他命愷他命50公克（純度為80
    .3％），無償轉讓重量不詳且淨重未滿20公克之第三級毒品
    愷他命予鄭健宏施用」外，餘均引用檢察官起訴書之記載（
    如附件）。
二、按愷他命為毒品危害防制條例第2 條第2 項第3 款所定之第
    三級毒品，不得非法轉讓及持有。核被告所犯如起訴書犯罪
    事實欄一、（一）所示之行為，係違反同條例第11條第5 項
    之持有第三級毒品純質淨重20公克以上罪；所犯如起訴書犯
    罪事實欄一、（二）所示之行為，係違反同條例第8 條第3
    項之轉讓第三級毒品罪。又被告所犯上開二罪間，犯意各別
    、行為互殊，應予分論併罰。爰審酌毒品之持有及流通，危
    害國人身心健康及社會秩序至鉅，被告竟漠視法令禁制，恣
    意持有數量非寡之第三級毒品K 他命，除供己施用外，進而
    提供予證人鄭健宏施用，所為誠屬不該，守法觀念顯有欠缺
    ；惟念其轉讓毒品部分之數量非鉅，且於警詢、偵查時皆坦
    承犯行，犯後態度良好等一切情狀，分別量處如主文所示之
    宣告刑暨易科罰金之折算標準，並定其應執行之刑，且諭知
    易科罰金以新台幣1,000 元折算1 日之折算標準，以資懲儆
    。
三、沒收部份：
(一)按毒品危害防制條例第2 條第2 項規定，毒品依其成癮性、
    濫用性及對社會危害性分為四級，並就製造、運輸、販賣、
    意圖販賣而持有、以非法方法使人施用、引誘他人施用及轉
    讓、持有第三、四級毒品純質淨重20公克以上等不同品項毒
    品之行為，分別定其處罰。至施用或持有第三、四級毒品（
    純質淨重未逾20公克者），因其可罰性較低，故予除罪化，
    僅就施用及持有第一、二級毒品科以刑罰。惟鑑於第三、四
    級毒品均係管制藥品，特於同條例第11條之1 明定無正當理
    由，不得擅自持有；同條例第18條第1 項後段復規定查獲之
    第三、四級毒品，無正當理由而擅自持有者，沒入銷燬之。
    從而，依同條例第18條第1 項後段應沒入銷燬之毒品，專指
    查獲之施用或持有第三、四級毒品純質淨重未達20公克以上
    者而言；倘係查獲製造、運輸、販賣、轉讓第三、四級毒品
    或持有第三、四級毒品純質淨重20公克以上者，既屬同條例
    相關法條明文規定處罰之犯罪行為，即非該條項應沒入銷燬
    之範圍。又同條例第19條第1 項所定「供犯罪所用或因犯罪
    所得之物」，係指犯第4 條至第9 條、第12條、第13條或第
    14條第1 項、第2 項之罪所用或所得之物，不包括毒品本身
    在內，自不得為第三、四級毒品之沒收依據。是毒品危害防
    制條例對於查獲製造、運輸、販賣、意圖販賣而持有、以非
    法方法使人施用、引誘他人施用及轉讓第三、四級毒品，或
    持有第三、四級毒品純質淨重20公克以上者之沒收，並無特
    別規定，如其行為已構成犯罪，該毒品即屬不受法律保護之
    違禁物，應回歸刑法之適用，而依刑法第38條第1 項第1 款
    規定沒收之。本件扣案被告持有剩餘之第三級毒品愷他命5
    包（純質淨重共25.8092 公克），係屬違禁物，已如上述，
    自應依刑法第38條第1 項第1 款規定宣告沒收之；又用以盛
    裝該等毒品之外包裝袋5 個，係被告所有便於攜帶上開毒品
    及防潮使用之物，業據被告供承在卷，爰依刑法第38條第1
    項第2 款規定併予宣告沒收之。
(二)末按沒收係附隨於主刑，必該沒收物品與其所宣告主刑，具
    有關連性，方能諭知沒收（最高法院87年度臺上字第1678號
    判決意旨參照）。另本件查獲時警方一併查扣之盤子1 個、
    塑膠卡片1 張，被告雖自承係其所有之物品，且同意拋棄等
    語（見100 年4 月3 日偵訊筆錄），惟查上開物品應係被告
    施用K 他命所用之物，尚乏積極事證足以證明與被告本案犯
    行具有關聯性，爰皆不另為沒收之諭知，附此敘明。
四、依刑事訴訟法第449 條第2 項、第3 項、第454 條第1 項、
    第2 項，毒品危害防制條例第11條第5 項、第8 條第3 項，
    刑法第11條前段、第41條第1 項前段、第38條第1 項第1 款
    、第2 款、第51條第5 款，逕以簡易判決處刑如主文。
中    華    民    國    100    年    7     月    29   日
                  刑事第十六庭    法  官   蘇揚旭
上列正本證明與原本無異。
如不服本判決，應於送達後10日內敘明上訴理由，向本院提出上
訴狀，上訴於本院第二審合議庭 (應附繕本) 。其未敘述上訴理
由者，應於上訴期間屆滿後20日內向本院補提理由書「切勿逕送
上級法院」。
                                  書記官   李郁禎
中    華    民    國   100    年    7     月    29    日
........................................................
附件：
臺灣板橋地方法院檢察署檢察官起訴書
                                    100年度偵字第10169號
                                    100年度偵字第10170號
    被      告  簡士凱  男  26歲（民國○○年○○月○日生）
                        住新北市○○區○○路34巷11弄2號4
                        樓
                        居新北市三重區○○○路○段101號4
                        樓
                        國民身分證統一編號：Ｚ000000000號
上列被告因違反毒品危害防制條例案件，已經偵查終結，認應提
起公訴，茲將犯罪事實及證據並所犯法條分敘如下：
        犯罪事實
一、簡士凱明知愷他命（Ketamine，俗稱K他命）係毒品危害防
    制條例第2條第2項第3款之第三級毒品，不得非法轉讓或持
    有：(一)竟基於持有第三級毒品愷他命之犯意，先於民國100
    年3月30日晚上10時許，在新北市三重區○○○路堤防附近
    ，以新臺幣1萬5,000元之代價，向真實姓名年籍不詳、綽號
    「小貓」之成年男子，購入第三級毒品愷他命50公克（純度
    為80.3％），進而無故持有之；(二)另基於無償轉讓第三級毒
    品愷他命之犯意，於100年4月3日中午12時許，在其位於新
    北市三重區○○○路○段101號4樓租屋處，無償轉讓重量不
    詳之第三級毒品愷他命予鄭健宏施用。嗣於同日下午4時40
    分許，在上址租屋處為警查獲，並扣得愷他命5包（總淨重
    31.62公克、純質淨重25.8092公克）、盤子1個、塑膠卡片1
    張等物。
二、案均經新北市政府警察局三重分局移送偵辦。
        證據並所犯法條
一、證據清單及待證事實：
┌──┬───────────┬────────────┐
│編號│   證  據  名  稱     │     待  證  事  實     │
├──┼───────────┼────────────┤
│ 1  │被告簡士凱於警詢及偵查│坦承於上開時、地，購入愷│
│    │中之自白              │他命50公克後，進而無故持│
│    │                      │有，並於上開時、地，無償│
│    │                      │轉讓不詳數量愷他命予鄭健│
│    │                      │宏施用之事實。          │
├──┼───────────┼────────────┤
│ 2  │證人鄭健宏於警詢及偵查│被告於上揭時、地，無償轉│
│    │中之證述              │讓愷他命供證人鄭健宏施用│
│    │                      │之事實。                │
├──┼───────────┼────────────┤
│ 3  │扣案之愷他命5包（總淨 │證明被告持有第三級毒品總│
│    │重31.62公克、純質淨重 │純質淨重逾20公克以上之事│
│    │25.8092公克）、盤子1個│實。                    │
│    │、塑膠卡片1張、搜索扣 │                        │
│    │押筆錄、扣押物品目錄表│                        │
│    │、自願接受搜索同意書各│                        │
│    │1份及照片共10張       │                        │
├──┼───────────┼────────────┤
│ 4  │交通部民用航空局航空醫│證明被告持有第三級毒品總│
│    │務中心100年4月28日航藥│純質淨重逾20公克以上之事│
│    │鑑字第1002443號、第100│實。                    │
│    │2443Q號毒品鑑定書各1份│                        │
└──┴───────────┴────────────┘
二、核被告所為，係違反毒品危害防制條例第8條第3項轉讓第三
    級毒品罪嫌與同條例第11條第5項持有第三級毒品純質淨重
    20公克以上罪嫌。被告所犯上開二罪間，犯意各別，行為互
    殊，請予分論併罰。
三、按毒品危害防制條例第2條第2項規定，毒品依其成癮性、濫
    用性及對社會危害性分為四級，並就製造、運輸、販賣、意
    圖販賣而持有、以非法方法使人施用、引誘他人施用及轉讓
    等不同品項毒品之行為，分別定其處罰。至施用或持有第三
    、四級毒品，因其可罰性較低，故予除罪化，僅就施用及持
    有第一、二級毒品科以刑罰。惟鑑於第三、四級毒品均係管
    製藥品，特於同條例第11條之1明定無正當理由，不得擅自
    持有；第18條第1項後段復規定查獲之第三、四級毒品，無
    正當理由而擅自持有者，沒入銷燬之。從而，依同條例第18
    條第1項後段應沒入銷燬之毒品，專指查獲之施用、持有第
    三、四級毒品而言；倘係查獲之製造、運輸、販賣、意圖販
    賣而持有、以非法方法使人施用、引誘他人施用或轉讓之第
    三、四級毒品，既屬同條例相關法條明文規定處罰之犯罪行
    為，即非該條項應沒入銷燬之範圍。又同條例對於查獲之製
    造、運輸、販賣、意圖販賣而持有、以非法方法使人施用、
    引誘他人施用及轉讓第三、四級毒品之沒收，並無特別規定
    ，如其行為已構成犯罪，則該毒品即屬不受法律保護之違禁
    物，應回歸刑法之適用，依刑法第38條第1項第1款之規定沒
    收之（最高法院95年度台上字第911號判決意旨參照）。查
    扣案之第三級毒品愷他命5包（純質淨重25.8092公克），係
    屬被告所有，業據被告供承在卷，且經鑑定純質淨重逾20公
    克以上，自屬違禁物無訛，參諸前開說明，請依刑法第38條
    第1項第1款之規定宣告沒收；其餘物品亦為被告所有，且供
    犯罪所有之物，請依刑法第38條第1項第2款規定宣告沒收
四、依刑事訴訟法第251條第1項提起公訴。
    此    致
臺灣板橋地方法院
中    華    民    國    100    年    5    月    17    日
                           檢  察  官  黃孟珊
本件正本證明與原本無異
中    華    民    國    100    年    5    月    29    日
                           書  記  官  謝宜芳
附錄本案所犯法條全文
毒品危害防制條例第8條
轉讓第一級毒品者，處 1 年以上 7 年以下有期徒刑，得併科新
臺幣 1 百萬元以下罰金。
轉讓第二級毒品者，處 6 月以上 5 年以下有期徒刑，得併科新
臺幣 70 萬元以下罰金。
轉讓第三級毒品者，處3 年以下有期徒刑，得併科新臺幣30萬以
下罰金。
轉讓第四級毒品者，處1 年以下有期徒刑，得併科新臺幣10萬元
以下罰金。
前四項之未遂犯罰之。
轉讓毒品達一定數量者，加重其刑至二分之一，其標準由行政院
定之。
毒品危害防制條例第11條
持有第一級毒品者，處 3 年以下有期徒刑、拘役或新臺幣 5 萬
元以下罰金。
持有第二級毒品者，處 2 年以下有期徒刑、拘役或新臺幣 3 萬
元以下罰金。
持有第一級毒品純質淨重十公克以上者，處 1 年以上 7 年以下
有期徒刑，得併科新臺幣 1 百萬元以下罰金。
持有第二級毒品純質淨重二十公克以上者，處 6 月以上 5 年以
下有期徒刑，得併科新臺幣 70 萬元以下罰金。
持有第三級毒品純質淨重二十公克以上者，處 3 年以下有期徒
刑，得併科新臺幣 30 萬元以下罰金。
持有第四級毒品純質淨重二十公克以上者，處 1 年以下有期徒
刑，得併科新臺幣 10 萬元以下罰金。
持有專供製造或施用第一級、第二級毒品之器具者，處 1 年以
下有期徒刑、拘役或新臺幣 1 萬元以下罰金。